【裁判字號】    89,訴,1330
【裁判日期】    891219
【裁判案由】    妨害自由
【裁判全文】
臺灣桃園地方法院刑事判決                        八十九年度訴字第一三三號
    公  訴  人  臺灣桃園地方法院檢察署檢察官
    被      告  甲○○
                乙○○
                丁○○
右列被告因妨害自由等案件，經檢察官提起公訴（八十九年度偵字第一０五一四號）
，本院判決如左：
    主      文
甲○○、乙○○、丁○○被訴妨害自由部分無罪；被訴傷害部分公訴不受理。
    理      由
一、公訴意旨略以：被告甲○○、乙○○與丁○○三人於民國八十九年六月二十七日
    凌晨一時十五分許，在桃園縣蘆竹鄉○○路金大盤餐廳用餐畢，欲往他處續攤，
    乃搭乘告訴人丙○○所駕駛之Ｖ七－四五六號營業小客車，途中因洪某向朱某表
    示車上不得吸煙，朱某不予理會，洪某乃將車輛停於同鄉○○路五０一號「大竹
    加油站」旁，要求朱某等人下車，李某憤而出拳毆使洪某受有多處瘀青紅腫（頭
    部六Ｘ五公分、臉二十Ｘ十公分、前胸八Ｘ五公分、右上肢十五Ｘ十及十Ｘ十五
    公分、左上肢五Ｘ六公分）之傷害，並將洪某強押在後座腳踏板上，剝奪洪某之
    行動自由，並由朱某將上述營業小客車駛離現場，將上述車輛停放於桃園縣中壢
    市○○路二八０巷附近，因認被告三人均涉犯刑法第二百七十七條第一項之傷害
    及同法第三百零二條第一項之妨害自由等罪嫌云云。
二、按犯罪事實應依證據認定之，無證據不得推定其犯罪事實，又不能證明被告犯罪
    者，應諭知無罪判決，刑事訴訟法第一百五十四條、第三百零一條第一項分別定
    有明文。訊據被告三人，均堅詞否剝奪告訴人丙○○行動自由之犯行，甲○○辯
    稱當時告訴人之營小客車恰停放在其車行即「上大竹車行」前，起突發生之際，
    自擺設於車行門邊之麵攤衝過來八、九人，其誤以為係車行司機趕來助陣，恐遭
    圍毆，遂急忙將車開走，目的係為逃離現場避難，非有意剝奪告訴人之行動自由
    等語。另被告乙○○、丁○○則均執當日已酒醉，不知發生何事，惟並無唆使甲○○將車開走等語置辯。
三、經查，告訴人丙○○於本院調查時陳稱：因他們（指被告三人）吸煙，經制止不
    理，我請他們下車改搭別車，後發生衝突，他們就打我，乙○○先出手打我，丁○○也有打，「甲○○沒有打，並口頭制止」：：：是與對方扭打中拉扯中自然
    過去（後座），也不是對方刻意拉（至後座）的：：：（為何車被開走？）我不
    清楚，是甲○○開的：：：（車行進中李或張有無恐嚇你？）我被壓住頭，我欲
    抬頭就被打，後座壓我的人也叫我不准抬頭，且說一不做二不休乾脆把我埋掉：
    ：：（前座之人有無回應？）前座之人（即甲○○）說不要人家也有妻兒要養：
    ：：（到了之後他們就下車？）是，也未再打我：：：（有聽到後座之人叫朱把
    車開走？）沒有等語（本院八十九年十一月二十四日訊問筆錄）。告訴人既係在
    扭打拉扯中，順勢翻滾至後座，非遭刻意強拉，顯見此時被告丁○○、乙○○二
    人儘有共同毆打告訴人之圖而無拘束其行動自由之心。再者，告訴人既未聽聞張
    、李二人出言著使被告甲○○火速將車開走，顯可易見，駕車駛離現場純係甲○○個人臨時起意而為，並非受張、李二人之授意唆使所致。第查，值告訴人與丁○○、乙○○相互扭打之際，甲○○不僅未參與圍毆，甚且，猶出言喝止，抑有
    進者，嗣張、李二人出言恫嚇告訴人時，甲○○尚設詞緩頰，期能舒緩情緒，化
    解爭議，可見甲○○開車駛離現場亦非意在使張、李二人得續毆或加諸其他更不
    利之舉措予告訴人，況行抵桃園縣中壢市○○路二八０巷附近停放後，被告三人
    著即下車離去，未再毆打告訴人，亦徵甲○○之駕車要無欲將告訴人載往別處痛
    毆或搶奪該車之意。茲甲○○係自行起意開走告訴人之營小客車，惟其開車既非
    意在使張、李二人得續毆或加諸其他更不利之舉措予告訴人，亦非與張、李合謀
    欲將告訴人載至別處痛毆或搶奪該車，由是，倘非當時遇有突生之狀況致甲○○
    不得不迅即將車駛開，避離現場遠颺他去，實已尋無他由，再參酌告訴人於警訊
    陳明：（當時）駕駛座旁的甲○○「看不對勁」，坐至駕駛座把車子和我一起帶
    離開現場等語（見偵卷第十六頁反面），即亦指明當時係眼見情況不對始促使甲○○決意將車駛離之情，然在車上以一敵三之勢，被告三人顯可輕易制服告訴人
    ，甲○○殊無臨時起意倉惶將車駛離現場之必要，由是可見該狀況當必來自於車
    外，稽此各端，足徵甲○○係為避離車外突現之狀況始臨時起意將車開走。再查
    ，證人即告訴人所屬「上大竹車行」之負責人戊○○於本院審理結證稱：（上大
    竹車行離大竹加油站多遠？）隔壁：：：（附近有麵攤？）有：：：我們晚上：
    ：：頂多是二、三部車（在排班）：：：（麵攤在何處？）面對車行之右手邊，
    剛好在門邊：：：（那麵攤生意如何？）生意很好，都做至半夜二點，凌晨時生
    意仍好等語（見本院審判筆錄）。查告訴人停車處即「大竹加油站」恰在其所屬
    「上大竹車行」之隔壁，於晚間仍有二、三部車在該車行排班，抑且，在該車行
    門邊擺設之麵攤，於深夜凌晨時分猶生意鼎盛，食客頗眾，因之，值告訴人與被
    告李、張二人在車上衝突扭打之時，紛攘喧囂及叫罵之聲勢必引起排班司機及麵
    攤食客之注意並趕來一探究竟，由此，顯見甲○○所遇來自車外之突發狀況即為
    斯情，然則，車停處既在告訴人所屬「上大竹車行」之旁，職是，甲○○霎見多
    人來勢洶洶衝抵車邊，直覺反應當必認係車行之司機趕來助陣，若未即時逃離現
    場，將遭圍毆，身陷不測，是以綜合上情，至徵甲○○辯稱當時自擺設於車行門
    邊之麵攤衝過來八、九人，其誤以為係車行司機趕來助陣等語，要非妄言子虛，
    自堪採信，據而可徵甲○○之所以臨時起意急忙將車開走，倉惶駛離現場之目的
    ，當僅在逃難避禍而非有意剝奪告訴人行動自由之情，殊為灼然。再者，甲○○
    主觀上既誤認係車行司機趕來助陣，為免司機駕車尾隨，窮追不捨，自須火速駕
    車遠遠駛離現場並俟安全無虞後再覓地停車，因之，於車行途中要無擇處先讓告
    訴人下車之餘地，尤不可能自疾馳之車上將告訴人推至車外，以免告訴人另生意
    外，是故，朱某驅車順道載走告訴人，顯屬為求「逃命」情急之下所不得不然之
    舉措，殊難指其有拘束告訴人行動自由之意。至丁○○、乙○○與告訴人熱戰方
    酣之際，甲○○忽地自行起意開車駛離現場，渠二人自屬莫明所以，更遑論有與
    甲○○共謀束縛告訴人之心，又縱嗣渠二人回神，惟車既在甲○○掌控之下並在
    路上飛馳，非渠等所能決定行止及動向，渠二人當無法但憑己意任由告訴人下車
    離去，亦衹能困守車上靜觀其變，自是無由謂渠等有拘束告訴人行動自由之情事
    。綜述，甲○○駕車駛離現場係為逃難避禍，並非意在剝奪告訴人之行動自由，
    顯未能指其有妨害自由之犯意，再者，乙○○、丁○○並未唆使或授意甲○○駕
    車駛離，對此，渠二人亦屬不明究裡，況該車又非在渠二人掌控之中，無從決定
    行止及動向，則更難認渠二人有妨害告訴人自由之犯意及行為，從而自屬不能論
    以被告三人妨害自由之責，此部分應為無罪之諭知。
四、公訴人指稱被告三人涉犯刑法第二百七十七條第一項傷害罪嫌部分，依同法第二
    百八十七條規定，本罪須告訴乃論，茲告訴人丙○○已於本院調查時當庭撤回此
    部分告訴，依刑事訴訟法第三百零三條第三款規定，此部分自應諭知不受理之判
    決。
據上論斷，應依刑事訴訟法第三百零一條第一項、第三百零三條第三款，判決如主文
。
本案經檢察官何祖舜到庭執行職務。
中      華      民      國    八十九    年     十二     月     十九     日
                              臺灣桃園地方法院刑事第三庭
                                  法  官  蔡榮澤
如不服本判決，應於送達後十日內，向本院提出上訴狀。


司法院資訊處製作；財團法人民間司法改革基金會備份。
